臺灣臺南地方法院新市簡易庭民事小額判決
                                    110年度新小字第148號
原      告  富邦產物保險股份有限公司

法定代理人  羅建明  
訴訟代理人  王振碩  
            楊鵬遠律師
被      告  陳信宏  


上列當事人間請求損害賠償(交通)事件，經本院於民國110年8月
20日言詞辯論終結，判決如下：
    主      文
被告應給付原告新臺幣參萬伍仟陸佰壹拾陸元，及自民國一○九
年十一月二十一日起至清償日止，按週年利率百分之五計算之利
息。
原告其餘之訴駁回。
訴訟費用新臺幣壹仟元，由被告負擔新臺幣伍佰陸拾元，餘由原
告負擔。
本判決原告勝訴部分得假執行。
    事實及理由
一、原告起訴主張：
  ㈠被告於民國108年6月28日9時27分許，駕駛車牌號碼0000-00
    號自用小貨車，行經臺南市○○區○○路0000巷00弄0號前，因
    倒車不慎之過失，撞擊訴外人和運租車股份有限公司高雄分
    公司所有、訴外人林瓊瑜駕駛之車牌號碼000-0000號租賃小
    客車（下稱系爭車輛），致系爭車輛受損。被告因過失撞損
    系爭車輛，依民法第191條之2規定，被告自應負賠償責任。
    系爭車輛已向原告投保車體損失險，事故發生時尚在保險期
    間內，經原告查證屬實並依保險契約賠付被保險人新臺幣（
    下同）63,673元，依保險法第53條規定取得代位權，爰依民
    法第191條之2規定及保險代位之法律關係提起本件訴訟。
  ㈡並聲明：被告應給付原告63,673元，及自支付命令送達翌日
    起至清償日止，按週年利率5％計算之利息。
二、被告則辯以：
  ㈠當時伊的車輛是靜止狀態，是系爭車輛駕駛人硬要通過才不
    慎擦撞倒伊的車尾，肇事責任不在伊。
  ㈡並聲明：原告之訴駁回。
三、本院得心證之理由：
  ㈠本件原告主張被告於上開時、地駕駛車輛與原告承保之系爭
    車輛發生碰撞，致系爭車輛受損，原告已賠付被保險人系爭
    車輛維修費用等情，業據其提出系爭車輛行車執照、臺南市
    政府警察局永康分局道路交通事故當事人登記聯單、現場草
    圖、汽（機）車險理賠申請書、估價單、車損及維修照片、
    統一發票、賠償催收通知函及回執等資料影本為證（司促卷
    第13-35頁），核與所述情節大致相符，並經本院依職權調
    取系爭交通事故案卷在卷可稽（本院卷第23-55頁），且被
    告對此並未爭執，此部分事實應堪認定。
　㈡按因故意或過失，不法侵害他人之權利者，負損害賠償責任
    ；汽車、機車或其他非依軌道行駛之動力車輛，在使用中加
    損害於他人者，駕駛人應賠償因此所生之損害，民法第184
    條第1項前段、第191條之2前段分別定有明文。又汽車倒車
    時應顯示倒車燈光或手勢後，謹慎緩慢後倒，並應注意其他
    車輛及行人，道路交通安全規則第110條第2款亦有明文。本
    件原告主張被告倒車不慎擦撞系爭車輛，被告則抗辯稱其無
    肇事責任云云。經查：本件車禍事故肇事責任原告聲請送鑑
    定，經臺南市車輛行車事故鑑定會函覆：「本案無現場狀況
    ，又林瓊瑜未到會說明，案情尚待釐清，無法遽予鑑定」等
    語，有該會110年7月19日南市交鑑字第1100871992號函附卷
    可稽（本院卷第95頁）。惟被告於警詢時陳述：「當時我駕
    駛自小貨車1580-ZP準備要倒車進入我的公司，突然間聽到
    碰撞聲後我就停車下車察看，發現是我的操作或車的遙控器
    撞到對方的左側防刮板；肇事當時行車速率約5公里以下」
    等語（本院卷第37頁），可知被告於事故發生時其車輛仍在
    緩慢倒車中，並非全然靜止之狀態，而依上揭規定，被告於
    倒車時應注意四周其他車輛，然被告卻疏於注意而與系爭車
    輛發生碰撞，是被告就系爭車禍之發生顯有倒車時疏未注意
    其他車輛之過失，被告抗辯稱其無肇事責任云云，即非可採
    。被告就系爭車禍之發生既有過失，且其過失行為與系爭車
    輛受有損害之結果具相當因果關係，則原告主張被告應負侵
    權行為損害賠償責任，堪以認定。
　㈢又不法毀損他人之物者，被害人得請求賠償其物因毀損所減
    少之價額；負損害賠償責任者，除法律另有規定或契約另有
    訂定外，應回復他方損害發生前之原狀；債權人得請求支付
    回復原狀所必要之費用，以代回復原狀，民法第196條、第2
    13條第1項、第3項分別定有明文。另依民法第196條請求賠
    償物被毀損所減少之價額，得以修復費用為估定之標準，但
    以必要者為限。例如：修理材料以新品換舊品，應予折舊（
    最高法院77年5月17日第9次民事庭會議決議參照）。經查：
    原告主張系爭車輛修復費用共計63,673元，經核其中含零件
    部分40,400元、鈑金工資部分7,080元、塗裝部分15,593元
    、引擎工資部分600元，有估價單及統一發票影本在卷可憑
    （司促卷第19-21、29頁），是本件原告以修理費作為損害
    賠償之依據時，自應將零件折舊部分予以扣除，始為合理。
    而依行政院所頒固定資產耐用年數表及固定資產折舊率表，
    運輸業用客車、貨車之耐用年數為4年，依平均法計算其折
    舊結果（即以固定資產成本減除殘價後之餘額，按固定資產
    耐用年數表規定之耐用年數平均分攤，計算折舊額），每年
    折舊率為4分之1，並參酌營利事業所得稅查核準則第95條第
    6項規定「固定資產提列折舊採用定率遞減法者，以1年為計
    算單位，其使用期間未滿1年者，按實際使用之月數相當於
    全年之比例計算之，不滿1月者，以1月計」之規定。而系爭
    車輛為租賃小客車，屬運輸業用客車，於106年11月間出廠
    ，有行車執照在卷可按，至108年6月28日發生系爭車禍時，
    使用約1年7個月，原告就零件部分得請求之修理費用應為27
    ,607元【計算方式：1.殘價＝取得成本÷(耐用年數＋1)即40,4
    00÷(4+1)≒8,080（小數點以下四捨五入）；2.折舊額＝(取得
    成本－殘價)×1/（耐用年數）×（使用年數）即(40,400－8,08
    0)×1/4×（1+7/12）≒12,793（小數點以下四捨五入）；3.扣
    除折舊後價值＝（新品取得成本－折舊額）即40,400－12,793＝
    27,607】，連同前述鈑金工資部分7,080元、塗裝部分15,59
    3元、引擎工資部分600元，總計為50,880元。
　㈣再按損害之發生或擴大，被害人與有過失者，法院得減輕賠
    償金額，或免除之；前二項之規定，於被害人之代理人或使
    用人與有過失者，準用之，民法第217條第1項、第3項定有
    明文。又汽車行駛時，駕駛人應注意車前狀況及兩車並行之
    間隔，並隨時採取必要之安全措施，道路交通安全規則第94
    條第3項前段定有明文。查被告對系爭車禍事故之發生，固
    有倒車未注意其他車輛之過失，已如前述。惟系爭車輛駕駛
    林瓊瑜於警詢時陳述：「當時我駕駛租賃小客車（誤載為自
    小客車）RBK-8957直行於大灣路1102巷17弄（東往西）方向
    行駛，當時有一部貨車1580-ZP號欲從大灣路1102巷17弄倒
    （誤載為到）車進入6號內，當下我認為我方車道我的車輛
    得以通過，但當我察覺後方有車時我方車輛就遭到對方車輛
    撞擊；肇事當時行車速率約10-20公里」等語（本院卷第41
    頁），可知林瓊瑜駕駛系爭車輛行經事故地點前，已發現被
    告欲倒車至大灣路1102巷17弄6號內，林瓊瑜本應注意車前
    狀況及兩車間之間隔，惟卻未留意被告車輛倒車行進期間與
    系爭車輛之間隔仍執意通過，致其駕駛之系爭車輛與被告駕
    駛之車輛發生擦撞，是林瓊瑜就系爭車禍之發生亦有過失。
    而本院審酌兩造過失程度，認被告及林瓊瑜各應負擔70％、3
    0％肇事責任為適當。從而，依過失相抵之法則，原告得請求
    被告賠償之金額應為35,616元【計算式：50,880×70％＝35,61
    6】。
四、綜上，原告依侵權行為及保險代位等法律關係，訴請被告應
    給付原告35,616元，及自支付命令送達翌日即109年11月21
    日起至清償日止，按週年利率5％計算之利息，為有理由，應
    予准許。逾此範圍之請求，為無理由，應予駁回。
五、按小額訴訟，法院為訴訟費用之裁判時，應確定其費用額；
    又各當事人一部勝訴、一部敗訴者，其訴訟費用，由法院酌
    量情形，命兩造以比例分擔或命一造負擔，或命兩造各自負
    擔其支出之訴訟費用，民事訴訟法第436條之19第1項、第79
    條分別定有明文。本件訴訟費用計1,000元（即第一審裁判
    費），本院審酌兩造勝、敗訴之比例等情，認應由被告負擔
    560元，餘由原告負擔，應較合理。
六、又本件核屬民事訴訟法第436條之8第1項之小額訴訟事件，
    本院為被告部分敗訴之判決，爰依同法第436條之20規定，
    就原告勝訴部分，依職權宣告假執行。
七、據上論結，本件原告之訴為一部有理由，一部無理由。爰依
    民事訴訟法第436條之23、第436條第2項、第79條、第436條
    之19第1項、第436條之20，判決如主文。
中　　華　　民　　國　　110 　年　　9 　　月　　3 　　日
                    新市簡易庭  法  官　曾仁勇
以上正本證明與原本無異。
如不服本判決，應於送達後20日內，向本院提出上訴狀並表明上
訴理由，如於本判決宣示後送達前提起上訴者，應於判決送達後
20日內補提上訴理由書（須附繕本）。
對於小額程序之第一審判決之上訴，非以其違背法令之理由，不
得為之。且上訴狀內應記載表明（一）原判決所違背之法令及其
具體內容。（二）依訴訟資料可認為原判決有違背法令之具體事
實者。
如委任律師提起上訴者，應一併繳納上訴審裁判費。 
中　　華　　民　　國　　110 　年　　9 　　月　　3 　　日
                                書記官  吳佩芬